臺灣高雄地方法院刑事判決　　　　　　　100年度訴字第803號
公　訴　人　臺灣高雄地方法院檢察署檢察官
被　　　告　林金塔
選任辯護人　邱江隆律師
上列被告因毒品危害防制條例案件，經檢察官提起公訴（99年度
毒偵字第6942號），本院判決如下：
    主  文
林金塔犯施用第一級毒品罪，累犯，處有期徒刑壹年。
    事  實
一、林金塔前於民國97年間，因施用毒品案件，經法院裁定送觀
    察、勒戒後，因認有繼續施用毒品之傾向，再經法院裁定令
    入戒治處所施以強制戒治，於98年5月13日停止處分執行出
    所。詎其仍不知悔改，復基於施用第一級毒品海洛因之犯意
    ，於99年8月22日12時20分許採尿回溯72小時內某時（不含
    公權力拘束時間），在不詳地點，以不詳方式，施用第一級
    毒品海洛因1次。嗣於99年8月22日（起訴書誤為8月8日）12
    時20分許，經警以其為列管之毒品調驗人口，通知其到場採
    其尿液送驗，檢驗結果呈嗎啡陽性反應，始悉上情。
二、案經高雄縣（現改制為高雄市）政府警察局林園分局報告偵
    辦。
    理  由
壹、證據能力部分：
    按法院或檢察官得囑託醫院、學校或其他相當之機關、團體
    為鑑定，或審查他人之鑑定，並準用刑事訴訟法第203條至
    第206條之1規定；其須以言詞報告或說明時，得命實施鑑定
    或審查之人為之，同法第159條第1項、第208條第1項分別定
    有明文。是法院或檢察官依刑事訴訟法第208第1項之規定，
    囑託鑑定機關所出具之鑑定報告，應屬刑事訴訟法第206條
    第1項之鑑定報告，為同法第159條第1項所稱「法律有規定
    者」之傳聞法則例外情形；而司法警察機關調查中之案件，
    為因應實務上，或因量大、或有急迫之現實需求，併例行性
    當然有鑑定之必要者，例如毒品之種類與成分、尿液之毒品
    反應，或者槍彈有無殺傷力等鑑定，基於檢察一體原則，得
    由該管檢察長對於轄區內之案件，以事前概括選任鑑定人或
    囑託鑑定機關、團體之方式，俾便轄區內之司法警察官、司
    法警察對於調查中之此類案件，得即時送請先前已選任之鑑
    定人或囑託之鑑定機關、團體實施鑑定，以求時效（法務部
    92年9月1日法檢字第0920035083號函參照），此種由檢察機
    關概括選任鑑定人或概括囑託鑑定機關、團體，再轉知司法
    警察官、司法警察於調查犯罪時參考辦理之作為，法無明文
    禁止，係為因應現行刑事訴訟法增訂傳聞法則及其例外規定
    之實務運作而為；故此種由司法警察官、司法警察依檢察官
    所概括選任之鑑定人或囑託鑑定機關、團體所為之鑑定結果
    ，與檢察官選任或囑託為鑑定者，性質上並無差異，同具有
    證據能力（最高法院96年度台上字第2860號判決意旨參照）
    。準此，無論係檢察官直接囑託或為概括指定由警察機關逕
    送鑑定，該受囑託鑑定機關所出具之鑑定報告，均屬刑事訴
    訟法第206條第1項之鑑定報告，為傳聞法則之例外，應有證
    據能力。查卷附長榮大學出具之被告尿液檢驗報告，係臺灣
    高雄地方法院檢察署檢察官事先概括指定由高雄市政府警察
    局林園分局將所採集之尿液或扣案毒品分別送交上開機關鑑
    定，依前揭規定及說明，自屬傳聞證據法則之例外，應具有
    證據能力。
貳、實體部分：
一、訊之被告林金塔矢口否認有何施用第一級毒品海洛因之犯行
    ，惟查，本件被告上開為警查獲後所採尿液經檢驗結果，確
    實呈嗎啡之陽性反應，有長榮大學確認報告（檢體資料：80
    178）1紙在卷可查（見警卷第7頁），參之上開尿液檢驗報
    告載明係以氣相層析質譜儀（GC／MS）方法作為確認檢驗之
    方式，而該方法之原理係檢品經氣化後，通過層析管分離純
    化，再將純化後之成分循序送入質譜儀做個別鑑定，因質譜
    儀所測定之圖譜，在化學上被公認具有指紋特性，故可據以
    完全判定該檢品係為何種化合物，是以氣相層析質譜儀作藥
    物及其代謝產物之定性及定量分析，幾乎不會有偽陽性反應
    產生，此並經臺北榮民總醫院83年4月7日83北總內字第3059
    號函闡釋明確；又按海洛因施用入人體後水解還原成嗎啡，
    再循嗎啡之代謝方式排出體外，業據行政院衛生署藥物食品
    檢驗局以（73）藥檢壹字第030221號函敘甚詳，又海洛因進
    入人體後，可迅速代謝為「6-  乙醯嗎啡」，然後轉變成嗎
    啡，施用海洛因後1小時內，即可於尿液中驗出嗎啡成分；
    施用後24小時內，約有80％施用量自尿液中排出，惟尿液中
    嗎啡成分之檢出，與施用海洛因之數量、施用方式、飲用水
    量、個人體質及代謝情況等因素有關，依個案而異，平均時
    間為1至2日，有部分之注射海洛因者，至72小時仍可檢出微
    量嗎啡成分，是即經採尿送驗呈嗎啡陽性反應者，應可判定
    至少於採尿前72小時內，曾施用海洛因，可認被告確係於採
    尿前72小時內某時施用海洛因無誤；被告雖又辯稱其於採尿
    前之之8月20日至雲林縣褒忠鄉夏保介診所看病醫師開立止
    咳藥水Brown Mixture予其服用，而Brown Mixture服用後可
    能在尿液中檢出嗎啡成分，固有夏保介診所處分箋及有行政
    院衛生署食品藥物管理局FDA  管字第10000 47757號函在卷
    可憑，惟被告住居所在高雄地區何以遠赴雲林看病實有可疑
    ，且其雖謂至雲林工作，惟並未提出相關薪資證明或其他工
    作之證明以實其說，尚難採信，況依上開處方箋所示Brown
    Mixture之用量係3日，如被告確有於8月20日在夏保介診所
    取得上開藥物，則在採尿之8之22日應尚在服用該藥物期間
    亦即服用該藥物尚未超過30小時，而被告上開尿液檢驗報告
    所示僅檢出有嗎啡陽性反應，未檢出可待因成分，參之上開
    行政院衛生署食品藥物管理局之函文內容敘明，上開藥物服
    用30小時後可能產生僅檢測到嗎啡成分之情形，顯見被告並
    未如其所稱有服用上開藥物因而致尿液中有嗎啡之陽性反應
    ；另被告於偵查中提出曾藥品「亞樂治錠」、「艾雷克」、
    「威而鋼」、「歐業-賜爾鼻好」等藥物，惟此均係係針對
    其於99年11月間採尿時所為之，購買使用期間均在99年11月
    間，故與本件尚無關聯併此敘明。從而，罪證明確，被告犯
    行堪以認定。
二、又查毒品危害防制條例於92年7 月9 日修正公布，自93年1
    月9 日施行，其中第20條、第23條將施用毒品之刑事處遇程
    序，區分為「初犯」及「5 年內再犯」、「5 年後再犯」，
    依其立法理由之說明：「初犯」，經觀察、勒戒或強制戒治
    後，應為不起訴處分或不付審理之裁定；經觀察、勒戒或強
    制戒治執行完畢釋放後，「5 年內再犯者」，因其再犯率甚
    高，原實施之觀察、勒戒及強制戒治既已無法收其實效，爰
    依法追訴或裁定交付審理。至於經觀察、勒戒或強制戒治執
    行完畢釋放後，「5 年後再犯」者，前所實施之觀察、勒戒
    或強制戒治已足以遮斷其施用毒品之毒癮，為期自新及協助
    其斷絕毒癮，仍適用「初犯」規定，先經觀察、勒戒或強制
    戒治之程序。從而依修正後之規定，僅限於「初犯」及「5
    年後再犯」2 種情形，始應先經觀察、勒戒或強制戒治程序
    。查本件被告前經本院以97年度審毒聲字第651號裁定送觀
    察、勒戒後，認有繼續施用毒品之傾向，再以97年度審毒聲
    字第1004號裁定強制戒治，而於98年5月13日停止戒治出監
    ，並經檢察官以98年度戒毒偵字第177號為不起訴處分確定
    ，此有台灣高等法院被告前案紀錄表1份在卷可憑，其復再
    犯本件之罪，是於強制戒治執行完畢後5年內再犯施用毒品
    之犯行，核之上開說明，自應依法追訴、處罰，合先敘明。
三、按海洛因係毒品危害防制條例第2 條第2 項第1 款所規定之
    第一級毒品，不得非法持有、施用。核被告所為，係犯毒品
    危害防制條例第10條第1項之施用第一級毒品罪。又其持有
    第一級毒品後進而施用，其持有之低度行為，應為施用之高
    度行為所吸收，不另論罪。又被告因竊盜案件，經法院判處
    有期徒刑6月確定，於98年6月9日易科罰金執行完畢，5年內
    故意再犯本件有期徒刑以上之罪，為累犯，應依刑法第47條
    第1項之規定加重其刑。審酌被告曾因施用毒品案件，經觀
    察、勒戒及強制戒治仍未戒絕毒品，再犯本件施用毒品犯行
    ，顯見其無悔改之意，意志不堅，有失政府制定毒品危害防
    制條例之立法美意，另衡以被告施用毒品乃自戕一己之身體
    健康，所為尚未害及他人，犯後未能坦承犯行之態度及其他
    等一切情狀，量處如主文所示之刑。
據上論斷，應依刑事訴訟法第299 條第1 項前段，毒品危害防制
條例第10條第1項，刑法第11條前段、第47條第1項，判決如主文
。
中    華    民    國  100    年    9    月      29    日
                  刑事第八庭    審判長法  官 王伯文
                                      法  官 何秀燕
                                      法  官 林俊寬
以上正本證明與原本無異。
如不服本判決應於收受送達後10日內向本院提出上訴書狀，並應
敘述具體理由；如未敘述上訴理由者，應於上訴期間屆滿後20日
內向本院補提理由書（均須按他造當事人之人數附繕本）「切勿
逕送上級法院」。
中    華    民    國  100    年    9    月      29    日
                                      書記官  吳金霞
附錄法條：
毒品危害防制條例第10條
施用第一級毒品者，處 6 月以上 5 年以下有期徒刑。
施用第二級毒品者，處 3 年以下有期徒刑。